臺灣高雄地方法院刑事判決　　　　　　　 94年度易字第227號
公　訴　人　臺灣高雄地方法院檢察署檢察官
被　　　告　己○○
選任辯護人　林樹根律師
　　　　　　乙○○律師
　　　　　　丁○○律師
被　　　告　甲○○
被　　　告　丙○○
上列被告因賭博案件，經檢察官提起公訴（93年度偵字第21977
號、第22609號），本院判決如下：
    主  文
己○○、甲○○共同以賭博為常業，己○○處有期徒刑壹年，甲○○處有期徒刑陸月，如易科罰金以佰元折算壹日，扣案如附
表一、附表二標號1至9所示之物均沒收。
丙○○在公眾得出入之場所賭博財物，處罰金仟元，如易服勞
役，以佰元折算壹日。扣案如附表一編號2 、附表二編號10所
示之物均沒收。
    事  實
一、己○○係高雄縣鳳山市○○路99號1 樓頂群電子遊戲場（起
    訴書誤載為頂群遊藝場）之實際負責人，竟基於常業賭博之
    犯意，自民國93年7 月間起，在前開公眾得出入之遊藝場內
    設置如附表一所示之電玩賭博機具9 臺，供與不特定人對賭
    財物，顧客所贏得之分數得以1 比1 之比率兌換現金，己○○並雇用甲○○在頂群電子遊戲場內擔任店員，負責替賭客
    開分、洗分及兌換現金之工作，己○○、甲○○2 人即共同
    基於常業賭博之犯意聯絡，以前揭電玩賭博機具，供與不特
    定人賭博財物，並恃以為生，以此為常業。嗣於93年10月28
    日中午12時30分許，經警持搜索票進入上址搜查，當場查獲
    賭客丙○○在頂群電子遊戲場內打玩電玩賭博機具「金象王
    」，並以贏得之分數向甲○○兌換現金新臺幣（下同）1300
    元時，為警當場查獲，並扣得如附表一、二所示之物，始悉
    上情。
二、案經高雄縣政府警察局鳳山分局報請臺灣高雄地方法院檢察
    署檢察官偵查起訴。
    理  由
一、證據之認定：
    被告己○○於本院審理時，矢口否認有何常業賭博犯行，辯
    稱：係被告甲○○、丙○○私下兌換，伊並不知情云云。被
    告甲○○雖坦承與被告丙○○兌換現金之事實，惟矢口否認
    有何與被告己○○共同常業賭博之犯行，辯稱：係其私下以
    1300元對價與被告丙○○買賣點數，從中賺取300 元差額云
    云。被告丙○○則對其所涉賭博犯行，坦承不諱。
（一）茲就本院認定被告有本案犯行之證據，先就其證據能力之
      有無分述如下：
   1、證人即被告丙○○於警詢時之陳述：
      被告丙○○於警詢時所為之陳述，為被告以外之人於審判
      外之言詞陳述，依刑事訴訟法第159 條第1 項之規定，原
      則上不具證據能力；而其所為之證述與本院審理時所為之
      證述不相符合，是否得依刑事訴訟法第159 條之2 之規定
      ，認定其於警詢時之陳述具有證據能力，應審核其於警詢
      時之陳述，是否符合「具有較可信之特別情況（即可信性
      ）」，且「為證明犯罪事實存否所必要（即必要性）」之
      要件，茲論述如下：
   (1)必要性：
     證人丙○○於警詢時所為陳述，為其在頂群電子遊戲場賭
     博並兌換現金之事實，均屬證明本案犯罪事實存否所必要
     者，而具有必要性無疑。
   (2)可信性：
     按所謂「具有較可信之特別情況」，係指證人於司法警察
     調查中所為之陳述，與審判中不符，而其先前之陳述，從
     客觀上之環境或條件等情況加以觀察，有足以取代審判中
     反對詰問之可信性保證者而言。證人所為之先前陳述，相
     較於審判中之陳述，是否具有更可信之特別情況，應依其
     陳述時外部之客觀情況，綜合比較判斷之，不得僅以證人
     之先前陳述與案發時間接近，記憶清晰為由，遽認有證據
     能力，最高法院94年臺上字第1785號判決參照。而所謂「
     顯有不可信性」、「相對特別可信性」與「絕對特別可信
     性」，係指陳述是否出於供述者之真意、有無違法取供情
     事之信用性而言，故應就偵查或調查筆錄製作之原因、過
     程及其功能等加以觀察其信用性，據以判斷該傳聞證據是
     否有顯不可信或有特別可信之情況而例外具有證據能力，
     並非對其陳述內容之證明力如何加以論斷，二者之層次有
     別，不容混淆，最高法院94年臺上字第629 號判決參照，
     。準此，本院乃就被告丙○○之警詢筆錄製作之原因及過
     程，有無違法取供之情事予以探究：
   上開警詢筆錄製作之原因，係員警持搜索票進入頂群電子
     遊戲場，當場查獲被告丙○○在公眾得出入之場所賭博並
     兌換現金，旋經高雄縣政府警察局督察室維新小組警員林
     士元帶同至高雄縣政府警察局維新小組製作筆錄，此有臺
     灣高雄地方法院搜索票及高雄縣政府警察局逮捕通知書各1
     紙附卷足憑，故本案係因員警查獲被告所涉常業賭博犯行
     後，逕行逮捕被告丙○○，方製作上開警詢筆錄。
   被告丙○○雖於本院94年7 月7 日審理時陳稱：其於警詢
     時，因第1 次被警方查獲，心裡緊張，復因當場被查獲現
     金1300元，故稱積分係1300分，警詢所述可兌換現金，查
     獲當日以積分1300分兌換1300元並不正確云云（本院當日
     審判筆錄參照）。然查：
   I 本件警方查獲被告丙○○之時間為93年12月28日中午12時
      30分許，有高雄縣政府警察局搜索筆錄1 紙在卷足參，而
      被告丙○○於高雄縣政府警察局督察室維新小組製作警詢
      筆錄時間為同日中午12時55分許，顯然本案查獲後，被告
      丙○○旋即製作警詢筆錄甚明，則被告丙○○於所認知事
      實發生後立即對就所知覺之事實向司法警察陳述，是其陳
      述時，應尚無時間或動機去編造與知覺事實不一致之陳述
      ，且其記憶猶新，不致發生一般傳聞證據中證人記憶瑕疵
      之風險，故應具有較可信之額外保證。
    II復查，被告丙○○於93年12月28日經查獲當日晚間9 時40
      分許，於檢察官訊問時，亦陳稱可以兌換現金（見臺灣高
      雄地方法院93年度偵字第21977 號偵查卷宗當日偵查筆錄
      ），核與其於警詢時陳述可於頂群電子遊戲場兌換現金之
      情節相符，亦徵被告丙○○於警詢時之供詞具有特別可信
      性。
    III被告丙○○於本院審理期日，檢察官詢問其於查獲當日，
      何時向甲○○表示要讓她賺300 元時，答稱其要洗分的時
      候即與被告甲○○說明。惟同日檢察官以證人戊○○陳述
      ：被告丙○○只有使個眼色，被告甲○○就來洗分，並未
      對話等語，質問被告丙○○為何與其陳述不符時，被告丙○○答稱這不能在大庭廣眾下說要換現金（見本院94年7
      月7 日審判筆錄），所述前後之證詞彼此矛盾，而有不足
      採信之情形。另被告於本院審理時，固稱其係因第1 次被
      警方查獲，且身上有1300元，故稱係以1300分換得，非但
      與其於警詢時陳述之情節未合，且衡情被告丙○○無犯罪
      前科，此有臺灣高等法院被告前案紀錄表1 紙在卷足參，
      經警初獲，尚有餘力編竄打玩機具之分數，亦與一般事理
      有違。
    (3)綜上所述，被告丙○○於警詢所製作之筆錄，並無遭警方
      違法取供之情事，而被告丙○○於警詢時所述可以兌換現
      金等情，與其當日於檢察官偵訊時供述情節相互吻合，復
      與證人戊○○證述情節相合，反觀其於本院審理時之證述
      ，前後不一又相互矛盾，所述顯然避重就輕，其於警詢時
      所為陳述較之本院審理時所為之證述具有特別可信之情況
      。故被告丙○○於警詢時所為之陳述，為證明事實存否所
      必要，且具有特別可信之情況，自應依刑事訴訟法第159
      條之2 之規定，其於警詢之陳述，具有證據能力。
   2、證人即警員戊○○之證述：
      證人戊○○於警詢及檢察官偵訊時所為之證述，為被告以
      外之人於審判外之言詞陳述，依刑事訴訟法第159 條第1
      項之規定，原則上不具證據能力；惟證人戊○○於本院94
      年7 月7 日審理時，已基於證人地位、經合法具結、並在
      賦予被告等對質詰問機會之情形下為證述，則其前開於警
      詢及檢察官偵訊時所為之證述，即因其在本件公判庭至本
      院作證，而取得證據能力。
   3、光碟2 片、翻拍照片50張、查獲之機臺照片13張：
   (1)按傳聞法則乃對於被告以外之人於審判外之言詞或書面陳
     述，亦即針對被告以外之人於審判外以言詞或書面所為之
     供述證據而為之規範。卷附之光碟2 片、翻拍自該光碟之
     照片48張、查獲之機臺照片13張，乃以科學、機械之方式
     ，對於當時狀況所為忠實且正確之記錄，性質上並非供述
     證據，並無刑事訴訟法第159 條第1 項規定之適用。
   (2)另按警察對於經常發生或經合理判斷可能發生犯罪案件之
     公共場所或公眾得出入之場所，為維護治安之必要時，得
     協調相關機關 (構)裝 設監視器，或以現有之攝影或其他
     科技工具蒐集資料，警察職權行使法第10條第1 項定有明
     文，經查，頂群電子遊戲場經多次檢舉涉嫌賭博犯行，有
     臺灣高雄地方法院檢察署93年度他字第3320號、第3892號
     偵查卷宗所附公務電話登記及處理簿2 紙在卷足參，而該
     電子遊戲場亦係公眾得出入之場所，已如前述，應認係警
     察經合理判斷，認為維護治安之必要，以現有之攝影或其
     他科技工具蒐集資料，乃係依前揭法條所為合法行為，應
     無不法可言，應認該部分證據有證據能力。
（二）茲依上開本院認定有證據能力之證據，認定事實如下：
   1、被告己○○擺放如附表編號一所示之電子遊戲機具，插電
      營業，僱用被告甲○○擔任換錢、洗分工作之人員，與被
      告丙○○等不特定客人為對賭、兌換現金等事實，業據證
      人即被告丙○○於警詢時供承明確，核與證人即查獲警員
      戊○○於警詢、偵訊及本院審理時證述之情節相符，並有
      扣案如附表一、二所示之物、高雄縣政府營利事業登記證
      1 紙、高雄縣政府電子遊藝場營業級別證1 紙、蒐證光碟
      2 片、翻拍照片48張、查獲照片13張為證。
   2、被告丙○○於前揭時地賭博，並向被告甲○○兌換現金之
      事實，業據其於本院審理時坦承不諱，核與被告甲○○、
      證人戊○○供述情節相符，並有扣案如附表一、二所示之
      物、蒐證光碟2 片、翻拍照片48張、查獲照片13張等物為
      證。
   3、被告己○○、甲○○雖辯稱前揭兌換金錢情事係被告甲○○私下兌換，被告己○○並不知情云云。惟查：
   (1) 頂群電子遊戲場向提供機臺與賭客對賭並兌換現金之事實
      ，業據證人即查獲警員戊○○於偵訊及本院審理時證述明
      確，而證人戊○○與被告3 人並無仇隙，其在偵查及本院
      審理時均以具結擔保其證述之真實性，衡情證人戊○○應
      無故意誣陷被告3 人並自陷偽證處罰之理，是證人戊○○
      前開證言，應係合理可信。又被告己○○係頂群電子遊戲
      場實際負責人，對被告甲○○有指揮監督權限，業據被告
      己○○自承在卷（警卷第1 頁、臺灣高雄地方法院檢察署
      93年度偵字第22609 號偵查卷宗第23頁），而被告甲○○
      薪資係被告己○○發給，亦據被告甲○○供述明確（見本
      院94年7 月7 日審判筆錄），是被告己○○對於頂群電子
      遊戲場顯有管理、指揮、金錢支配之權，則頂群電子遊戲
      場與賭客對賭並兌換現金情事既非偶一為之，被告己○○
      又係頂群電子遊戲場實際負責人，對於允與賭客兌換金錢
      情事，即不可諉為不知。
   (2) 另就扣案各班工作備忘錄（下稱備忘錄）觀之
   被告甲○○雖稱該備忘錄係其前此工作遺留，並非專供其
     於頂群電子遊戲場工作使用云云。惟查，該備忘錄內容所
     載「蘭芳姐」、「董大哥」等人，適與本案被告己○○、
     其妻陳蘭芳（即頂群電子遊戲場掛名負責人）相合，此有
     高雄縣政府營利事業登記證1 紙在卷足憑，被告甲○○復
     自承所稱董大哥即係被告己○○，該備忘錄亦係於頂群電
     子遊戲場內查扣，而被告甲○○復無法提出該備忘錄確切
     製作時間及足資證明係其於其他工作場所製作之相關證據
     ，應認該備忘錄係甲○○專就頂群電子遊戲場工作所製，
     合先敘明。
   就該備忘錄內載「秮子守責」（秮應係檯之誤載）觀之，
     其中第1 條、第4 條載有換錢、洗分文字，而第4 條並載
     明「客人換錢或洗分（玩很多錢者，超過2000元者）要登
     記，以防客人要求補錢時，才能知道他玩了多少錢。也可
     知道客人有無問題和搞檯子」，此有扣案備忘錄可參，所
     述「換錢」、「補錢」規則，益見頂群電子遊戲場有與賭
     客兌換現金情事。另被告甲○○援引前揭所述規則作為工
     作備忘錄內容，取名「檯子守責」，質諸常情，兌換現金
     情事倘係被告甲○○私人行為，而被告己○○尚且諄諄教
     示被告甲○○不准兌換金錢，被告甲○○何須甘冒被被告
     己○○察知之危險，製作該備忘錄並隨身攜帶於工作之頂
     群電子遊戲場？是被告3 人所辯，係被告甲○○、丙○○
     私相兌換現金等情，諉無足採。
   (3)再者，頂群電子遊戲場設有監視錄影系統，並於同址超商
     櫃檯黏貼員警照片提醒注意，此有扣案監視錄影鏡頭、電
     腦主機及員警照片2 張為證，足見該遊戲場對於進出之人
     員嚴加戒備，若被告己○○、甲○○等設置之電玩機具不
     具賭博性質，焉須如此大費周章以避人耳目，被告己○○
     所辯係為維護所屬員工安危方為此設置，亦與一般超商、
     電子遊戲場設置情形迥異，顯係遁詞，洵無足採。
   (4)末查，扣案之電玩機臺記帳表係被告甲○○製作，業據其
     於本院審理時供述明確（見本院94年7 月7 日審判筆錄）
     ，該記帳表逐一記載每臺電動機具積分變化情形，均顯示
     遊戲場對於每一臺機具之開分、洗分有一套嚴格控管機制
     及精確記錄，若如被告己○○等所辯未有兌換現金的情形
     ，被告甲○○何需製作此表，嚴格監控，由此亦徵遊戲場
     有進行金錢兌換之賭博行為，並為被告己○○所知悉，應
     堪認定。
（三）縱上所述，本件事證明確，被告3 人犯行均堪認定，應予
      依法論科。
二、法律之適用：
（一）按刑法上所謂常業犯，係指反覆以同種類之行為目的之社
      會活動之職業性犯罪而言，亦即恃犯罪以維生即已構成，
      至於犯罪所得之多寡或盈虧、經營時日之長短、是否恃此
      犯罪為唯一之謀生職業，均非所問，縱令兼有其他職業，
      仍無礙於該常業犯罪之成立，此有最高法院27年上字第
      520 號判例及8 8 年臺上字第510 號判例可資參照。被告
      己○○經營頂群電子遊戲場，擺設賭博性電動機具9 台，
      並僱用員工擔任開分、洗分、兌換現金等工作，顯係以長
      期經營之意思營業，並希冀吸引不特定人前來利用機具賭
      博，自係賴以營生，被告甲○○受僱擔任上開工作支領薪
      資，有員工上下班打卡表在卷可查，則依其經營情形以觀
      ，顯係以此方式為業營生而以之為常業，顯為常業犯。被
      告己○○、甲○○設置賭博機具，經營電動玩具店，與不
      特定賭客對賭，以偶然、不確定之或然率決定所獲財物之
      得喪、多寡，並以之為常業，是核被告己○○、甲○○所
      為，係犯刑法第267 條之常業賭博罪；被告丙○○所為，
      係犯同法第266 條第1 項前段之普通賭博罪。被告己○○
      與被告甲○○2 人，就前揭常業賭博犯行間，有犯意之聯
      絡及行為之分擔，為共同正犯。爰分別審酌被告己○○、
      甲○○不思以正當工作獲取財產，竟以賭博為業，助長社
      會僥倖心理，使人趨於怠惰，危害非輕，被告己○○犯罪
      後尚飾詞卸責，態度非佳，被告3 人尚且勾結串證，無視
      司法，並參酌被告己○○、甲○○提供賭具之規模、2 人
      參與犯罪之分工程度、所得利益，被告丙○○為圖小利，
      到場賭博，有害社會善良風氣，及其個別之犯罪次數、手
      段、動機、情節輕重及犯後坦承或否認犯罪之態度等一切
      情狀，認檢察官具體求處被告己○○、甲○○有期徒刑5
      月尚嫌過輕，分別量處如主文所示之刑，被告甲○○部份
      並諭知易科罰金之折算標準，被告丙○○部份並諭知易服
      勞役之折算標準。
（二）次按，刑法第266 條第2 項之沒收為法律特別規定，只須
      犯罪係在公共場所或公眾得出入之場所為之，不以供犯罪
      所用或供犯罪預備之原物或因犯罪所得之物，其當場賭博
      之器具與在賭檯或兌換籌碼處之財物，不問屬於犯人與否
      ，均應依刑法第266 條第2 項規定沒收，最高法院83年度
      臺非字第55號判例要旨參照，又因賭贏得之現金，與賭贏
      後由輸者立給之票據，如為賭犯所持有，得依刑法第38條
      第1 項第3 款沒收，其已遺失之現金，與該票據票面所載
      之金額，法律上無追徵或追繳之特別規定，即不得予以如
      何之處分。司法院30年度院字第2259號可資參照。查扣案
      如附表一所示之物，乃被告在公眾得出入之場所當場賭博
      之器具及在兌換籌碼之櫃檯所扣得，均依刑法第266 條第
      2 項之規定，不問屬於犯人與否併與宣告沒收。而扣案如
      附表二編號1 至9 所示之物，均係被告己○○所有，供其
      與同案被告甲○○共同以經營電玩店為常業所用之物，復
      據被告己○○陳述明確（見警卷第1 頁），爰均依刑法第
      38 條 第1 項第2 款宣告沒收之。而附表二編號10所示之
      物，係被告丙○○所有，因犯罪所得之物，且已為被告丙○○所持有，亦據被告丙○○於警詢、偵訊及本院審理陳
      述明確，爰依刑法第38條第1 項第3 款、第3 項規定，沒
      收之。
（三）末查，被告甲○○、丙○○於本院審理時，以證人身分，
      就本案被告己○○是否涉犯常業賭博犯行等案情有重要關
      係之事項，供前具結，而為虛偽陳述，已如前述，所涉偽
      證罪嫌部分，應由檢察官另行偵辦，附此敘明。
據上論斷，應依刑事訴訟法第299 條第1 項前段，刑法第28條、
第266 條第1 項前段、第2 項、第267 條、第41條第1 項前段、
第42條第2 項、第38條第1 項第2 款、第3 款、第3 項，罰金罰
鍰提高標準條例第1 條前段、第2 條，判決如主文。
本案經檢察官庚○○到庭執行職務。
中　　華　　民　　國　　94　　年　　10　　月　　12　　日
                  刑事第九庭審判長法　官  張世賢
                                  法  官  陳建和
                                  法  官  謝梨敏
以上正本證明與原本無異。
如不服本判決，應於判決送達後10日內，向本院提出上訴狀。
                                書記官  林志衡
中　　華　　民　　國　　94　　年　　10　　月　　12　　日
附錄論罪法條：
 中華民國刑法第267條
 (常業賭博罪)
以賭博為常業者，處二年以下有期徒刑，得併科 1000 元以下罰
金。
中華民國刑法第266條
 (普通賭博罪與沒收物)
在公共場所或公眾得出入之場所賭博財物者，處一千元以下罰金
。但以供人暫時娛樂之物為賭者，不在此限。
當場賭博之器具與在賭檯或兌換籌碼處之財物，不問屬於犯人與
否，沒收之。
附表一
┌─┬─────────────┬───────────┐
│編│ 扣  押  物  品  名  稱   │     數     量        │
│號│                          │                      │
├─┼─────────────┼───────────┤
│1 │賭資                      │5300元                │
├─┼─────────────┼───────────┤
│2 │新象王（含IC板2塊）       │2臺                   │
├─┼─────────────┼───────────┤
│3 │春秋二代（含IC板3塊）     │3臺                   │
├─┼─────────────┼───────────┤
│4 │金蘋果（含IC板1塊）       │1臺                   │
├─┼─────────────┼───────────┤
│5 │賽馬雙人座（含IC板5塊）   │2臺                   │
├─┼─────────────┼───────────┤
│6 │滿貫大亨（含IC板1塊）     │1臺                   │
└─┴─────────────┴───────────┘
附表二
┌─┬─────────────┬───────────┐
│編│  扣  押  物  品  名  稱  │       數     量      │
│號│                          │                      │
├─┼─────────────┼───────────┤
│ 1│電玩機臺記帳表            │1張                   │
├─┼─────────────┼───────────┤
│ 2│工作備忘錄                │1本                   │
├─┼─────────────┼───────────┤
│ 3│積分卡（1000分）          │10張                  │
├─┼─────────────┼───────────┤
│ 4│積分卡（500分）           │20張                  │
├─┼─────────────┼───────────┤
│ 5│積分卡（100分）           │30張                  │
├─┼─────────────┼───────────┤
│ 6│員工上下班打卡表          │4張                   │
├─┼─────────────┼───────────┤
│ 7│監視器鏡頭                │2個                   │
├─┼─────────────┼───────────┤
│ 8│電腦主機（監視器使用）    │1臺                   │
├─┼─────────────┼───────────┤
│ 9│電腦主機                  │1臺                   │
├─┼─────────────┼───────────┤
│10│賭資                      │1300元                │
└─┴─────────────┴───────────┘
